臺灣臺北地方法院刑事判決　　　　　　　 96年度易字第547號
公　訴　人　臺灣臺北地方法院檢察署檢察官
被　　　告　乙○○
上列被告因詐欺案件，經檢察官提起公訴（96年度偵字第566號
）暨移送併案審理（台灣嘉義地方法院檢察署96年度偵緝字第
192號、台灣台北地方法院檢察署96年度偵字第2678號），嗣因
被告就被訴事實為有罪之陳述，經本院告知簡式審判程序意旨，
並聽取公訴人及被告之意見後，本院合議庭裁定由受命法官獨任
依簡式審判程序審理，判決如下：
    主  文
乙○○幫助共同意圖為自己不法之所有，以詐術使人將本人之物
交付，處有期徒刑伍月，如易科罰金，以新台幣壹仟元折算壹日
。
    事  實
一、乙○○雖可預見將自己之金融帳戶提供他人使用，可能幫助
    他人從事財產犯罪，仍基於縱有人以其金融帳戶實施詐欺犯
    罪亦不違背其本意之幫助故意，於民國95年8月18日，透過
    報紙所刊載「儲金簿租換現金」之分類廣告，與真實姓名年
    籍不詳之某成年男子聯繫後，以新台幣（下同）8000元之代
    價，在台北市士林區某7-11便利商店前，將其所有於華南商
    業銀行南門分行（下稱華南銀行）開設帳號000000000000號
    帳戶之存摺、印章、提款卡及密碼交予真實姓名年籍均不詳
    之某成年男子，幫助該男子所屬之犯罪集團詐欺取財。嗣該
    犯罪集團成員即共同基於意圖為自己不法所有之犯意聯絡，
    利用乙○○提供之上開金融帳戶，分別為下列詐欺犯行：(一)
    於95年8月21日前之某日，於網路上刊登販賣手機之訊息，
    致使莊勝博陷於錯誤，以最高價標得該手機後，依指示於同
    年8月21日19時50分許，在嘉義市○○路107號中山路郵局，
    匯款6500元至乙○○所提供之上開金融帳戶內，嗣莊勝博並
    未取得該標得之手機，始知受騙；(二)於95年8月21日下午5時
    許，以rnall006@yahoo.com.tw電子郵件信箱，寄送虛偽之
    得標信至張嘉玲申設之電子郵件信箱（帳號：gingerlin070
    5@ yahoo.com.tw），通知張嘉玲已成功標到COACH牌皮夾乙
    只，致使張嘉玲陷於錯誤，依該封電子郵件所示之內容，於
    翌日（8月22日）上午10時12許，匯款1910元至乙○○所提
    供之上開金融帳戶內，嗣張嘉玲並未依約收到該商品，始知
    受騙；(三)於95年8月22日凌晨零時許，以abcrel@yahoo.com.
    tw電子郵件信箱，寄送虛偽之得標信至甲○○申設之電子郵
    件信箱（帳號：callence2001@yahoo.com.tw），通知甲○
    ○已成功標到王建民宏碁搖頭公仔Acer2組，致使甲○○陷
    於錯誤，依該封電子郵件所示之內容，於同日凌晨2時29分
    許，匯款1390元至乙○○所提供之上開金融帳戶內，嗣甲○
    ○在其電子郵件信箱發現由不同網址所發送，然匯款帳號及
    內容相同之電子郵件，始知受騙，經報警循線查獲上情。
二、案經甲○○訴由苗栗縣警察局竹南分局報告台灣苗栗地方法
    院檢察署呈請台灣高等法院檢察署檢察長核轉台灣台北地方
    法院檢察署檢察官偵查起訴暨嘉義市警察局第二分局報告台
    灣嘉義地方法院檢察署、台中市警察局第二分局報告台灣台
    中地方法院檢察署呈請台灣高等法院檢察署檢察長核轉台灣
    台北地方法院檢察署檢察官移送併案審理。
    理  由
壹、程序方面：
    按本件被告乙○○所犯係死刑、無期徒刑、最輕本刑為3年
    以上有期徒刑以外之罪，其於準備程序就前揭被訴事實為有
    罪之陳述，經受命法官告知簡式審判程序之旨，並聽取其與
    公訴人之意見後，本院認無不得或不宜改依簡式審判程序進
    行之處，爰依刑事訴訟法第273條之1第1項、第284條之1，
    裁定本件由受命法官獨任進行簡式審判程序，合先敘明。
貳、實體方面：
一、訊據被告對於上揭事實坦承不諱，核與告訴人甲○○、被害
    人莊勝博、張嘉玲所指述之情節相符，並有交易明細表、前
    開帳戶之存款往來明細表、電子郵件各2紙（見台灣苗栗地
    方法院檢察署95年度偵字第5355號卷第13、19、23頁、台灣
    台北地方法院檢察署96年度偵字第2678號卷第10至16頁）、
    前開帳戶基本資料查詢表、客戶往來交易明細表查詢單、自
    動櫃員機交易紀錄表各乙紙（見嘉義市警察局第二分局刑事
    偵查卷宗第8至12頁）附卷可稽，是依前述補強證據，足徵
    被告出於任意性之自白與事實相符，應堪採為論科之依據。
　  又按刑法上之故意，分為直接故意（確定故意）與間接故意
    （不確定故意），行為人對於構成犯罪之事實，明知並有意
    使其發生者為直接故意，行為人對於構成犯罪之事實，預見
    其發生而其發生並不違背其本意者為間接故意，間接故意與
    有認識的過失之區別，在於二者對構成犯罪之事實雖均預見
    其能發生，但前者對其發生並不違背其本意，後者則確信其
    不發生。衡諸常情，今日一般人至金融機關如銀行、郵局等
    開設帳戶使用，係極為方便容易且迅速之事，苟有使用金融
    存款帳戶之正當用途，自以使用其本人或可信賴之親友申請
    之帳戶，最為便利安全，始可避免帳戶名義人反悔或心存歹
    念，利用通知掛失止付及換摺之方式，將帳戶內之款項領走
    一空，使用帳戶人反將蒙受損失，故苟非具意圖以他人帳戶
    從事不法用途，並藉以逃避查緝，自無向他人借用帳戶使用
    之理，是依一般人通常之知識、經驗，均應知他人要求提供
    帳戶，係欲藉該帳戶取得不法犯罪所得，且欲以之隱匿帳戶
    內資金之實際取得人之身分，被告對此自難諉為不知，是被
    告應可預見其將帳戶提供予他人，可能幫助他人從事財產犯
    罪，顯具有幫助他人犯罪之不確定故意甚明。從而，本件事
    證明確，被告幫助詐欺之犯行堪以認定，自應依法論科。
二、按刑法上之幫助犯，係對於犯罪與正犯有共同之認識，而以
    幫助之意思，對於正犯資以助力，而未參與實施犯罪之行為
    者而言（最高法院75年度台上字第1509號、84年度台上字第
    5998號、第6475號、88年度台上字第1270號判決意旨參照）
    ，準此，如未參與實施犯罪構成要件之行為，且係出於幫助
    之意思提供助力，即屬幫助犯，而非共同正犯。核被告所為
    ，係成立刑法第339條第1項詐欺取財罪之幫助犯，爰依刑法
    第30條第2項之規定，按正犯之刑減輕之。被告所幫助之犯
    罪集團成員間，就上開詐欺犯行，有犯意聯絡及行為分擔，
    係共同正犯。被告係以一幫助詐欺取財行為，使犯罪集團成
    員得以分別詐騙告訴人甲○○及被害人莊勝博、張嘉玲之財
    物，其提供帳戶之行為僅有一個，應僅論以一個幫助詐欺取
    財之行為，至於犯罪集團成員分別向不同人行騙，正犯之罪
    數並不影響被告行為之罪數，被告之行為仍應認僅有一個幫
    助詐欺取財之行為，故移送併辦之事實（即事實欄一(一)(二)）
    與起訴部分既為事實上一罪之關係，即為起訴效力所及，本
    院自應併予審究。爰審酌被告為賺取小利，竟任意提供帳戶
    予他人幫助犯罪集團詐財，造成被害人之損失，亦影響社會
    安定，增加被害人尋求救濟之困難，並使犯罪之追查趨於複
    雜，殊無足取；惟考量其事後坦承犯行之態度及所造成之損
    害等一切情狀，量處如主文所示之刑，並諭知易科罰金之折
    算標準，以資懲儆。
據上論斷，應依刑事訴訟法第273條之1第1項、第299條第1項前
段，刑法第28條、第30條、第339條第1項、第55條、第41條第1
項前段，刑法施行法第1條之1，判決如主文。
本案經檢察官孫小萍到庭執行職務。
中　　華　　民　　國　　96　　年　　4 　　月　　30　　日
　　　　　　　　　刑事第十三庭  法　官  鍾素鳳
以上正本證明與原本無異。
如不服本判決，應於送達後10日內，向本院提出上訴狀。
                                書記官  陳鳳瀴
中　　華　　民　　國　　96　　年　　4 　　月　　30　　日
附錄本判決論罪之法條：
刑法第339條
    意圖為自己或第三人不法之所有，以詐術使人將本人或第三
　　人之物交付者，處5年以下有期徒刑、拘役或科或併科1千元
  　以下罰金。
　　以前項方法得財產上不法之利益或使第三人得之者，亦同。
　　前二項之未遂犯罰之。
刑法第30條
　　幫助他人實行犯罪行為者，為幫助犯。雖他人不知幫助之情
  　者，亦同。
  　幫助犯之處罰，得按正犯之刑減輕之。
